ACORDAO-COMPLETO-2512786

ACÓRDÃO 7206/2022 ATA 40/2022 - SEGUNDA CÂMARA

VISTOS, relatados e discutidos estes autos em que se examinam atos de aposentadoria,
ACORDAM os Ministros do Tribunal de Contas da União, reunidos em sessão da Segunda Câmara, diante das razões expostas pelo Relator e com fundamento no art. 260, § 5º, do Regimento Interno do TCU, em:
9.1. considerar legal a aposentadoria de Antonio Souza Costa, concedendo o registro ao ato correspondente;
9.2. considerar prejudicado, por perda de objeto, o exame dos atos de aposentadoria de Francisco Jose da Silva, Paulo Jose de Oliveira e Rosuel Nunes Freire;
9.3. dar ciência deste acórdão à unidade jurisdicionada.

Atos de aposentadoria.

Segunda Câmara

Instituto Nacional de Traumatologia e Ortopedia Jamil Hadad.

3. Interessados/Responsáveis:
3.1. Interessados: Antonio Souza Costa (XXX.898.427-XX); Francisco Jose da Silva (XXX.361.617-XX); Paulo Jose de Oliveira (XXX.115.617-XX); Rosuel Nunes Freire (XXX.166.537-XX).

13.1. Ministros presentes: Antonio Anastasia (na Presidência), Aroldo Cedraz e Bruno Dantas (Relator).
13.2. Ministro-Substituto presente: Marcos Bemquerer Costa.

BRUNO DANTAS

Adoto como relatório a instrução elaborada pela secretaria responsável pela análise da demanda (peça 37) , que contou com o apoio do Ministério Público junto ao TCU (peça 39) :
"INTRODUÇÃO
1.	Trata-se de atos iniciais de concessão de aposentadoria de Antonio Souza Costa, Francisco Jose da Silva, Paulo Jose de Oliveira e Rosuel Nunes Freire, ex-servidores do Instituto Nacional de Traumatologia e Ortopedia.
2.	Os atos foram submetidos, para fim de registro, à apreciação do Tribunal de Contas da União (TCU) , de acordo com o art. 71, inciso III, da Constituição Federal. O cadastramento e a disponibilização ao TCU ocorreram por intermédio do Sistema de Apreciação e Registro de Atos de Admissão e Concessões, na forma dos arts. 2º, caput e incisos I a VI, e 4º, caput, da Instrução Normativa - TCU 78/2018.
EXAME TÉCNICO
3.	Esta Unidade Técnica elaborou instrução com proposta de ilegalidade do ato de Rosuel Nunes Freire, em virtude de averbação indevida de tempo insalubre; legalidade do ato de Antonio Souza Costa e de considerar prejudicados, por perda de objeto, os atos de Francisco José da Silva e Paulo José de Oliveira (peça 31) .
4.	O Ministério Público concordou com a proposta da Sefip (peça 33) .
5.	O Relator determinou a restituição do processo para que fosse feita nova análise sob a luz do que foi decidido no RE 636.553 (peça 35) .
6.	A Suprema Corte, ao julgar o Recurso Extraordinário 636.553/RS, fixou a seguinte tese:  'Em atenção aos princípios da segurança jurídica e da confiança legítima, os Tribunais de Contas estão sujeitos ao prazo de 5 anos para o julgamento da legalidade do ato de concessão inicial de aposentadoria, reforma ou pensão, a contar da chegada do processo à respectiva Corte de Contas'.
7. 	Este Tribunal, ao proferir o Acórdão 122/2021-TCU-Plenário, da lavra do Ministro Walton Alencar Rodrigues, determinou que, após o prazo de cinco anos da chegada no TCU sem apreciação, os atos de admissão, aposentadoria, reserva, pensão civil e militar devem ser considerados tacitamente registrados.
8.	No caso em exame, constata-se que o ex-servidor aposentado Rosuel Nunes Freire computou tempo de atividade insalubre celetista de 2 anos, 5 meses e 19 dias, sem comprovação, e que, com a exclusão desse tempo, a aposentadoria não prosperaria. Contudo, verificou-se que o ato deu entrada neste Tribunal em 23/11/2012 (peça 29) , tendo, portanto, transcorrido o período de cinco anos.
9.	Assim, o ato inicial de aposentadoria do Sr. Rosuel deverá ser considerado registrado tacitamente, com posterior revisão de ofício, nos termos do art. 54 da Lei 9.784/1999 c/c com o art. 260, § 2º, do Regimento Interno deste Tribunal. 
CONCLUSÃO
10.	 Em razão do exposto e tendo em vista as análises realizadas nos atos de concessão de aposentadoria, esta Unidade Técnica considera que o ato de Antonio Souza Costa deve receber a chancela de legalidade e ter autorizado o registro por esta Egrégia Corte. Quanto aos ex-servidores Francisco José da Silva e Paulo José de Oliveira, o exame dos respectivos atos está prejudicado, por perda de objeto.
11.	 No que tange ao ato de Rosuel Nunes Freire, o ato pode ser considerado registrado tacitamente, abrindo-se, a partir daí, a possibilidade de revisão, nos termos do art. 54 da Lei 9.784/1999 c/c o art. 260, § 2º, do Regimento Interno do TCU.
PROPOSTA DE ENCAMINHAMENTO
12.	 Ante o exposto, com fundamento nos arts. 71, inciso III, da Constituição Federal, 1º, inciso V, e 39, inciso II, da Lei 8.443/1992 e 260, §§ 1º, 2º e 5º, do Regimento Interno do Tribunal de Contas da União, propõe-se:
a) considerar legal e determinar o registro do ato inicial de concessão de aposentadoria do interessado Antonio Souza Costa (CPF XXX.898.427-XX) ;
b) considerar prejudicado, por perda de objeto, o exame do mérito dos atos iniciais de aposentadoria de Francisco José da Silva (CPF XXX.361.617-XX) e Paulo José de Oliveira (CPF XXX.115.617-XX) ;
c) considerar tacitamente registrado o ato inicial de aposentadoria de Rosuel Nunes Freire (CPF XXX.166.537-XX) , com posterior revisão de ofício, nos termos do art. 54 da Lei 9.784/1999 c/c o art. 260, § 2º, do Regimento Interno deste Tribunal."
	É o relatório.

não há

Procurador Júlio Marcelo de Oliveira.

aposentadoria. legalidade de um ato. perda de objeto do exame das demais concessões, ante a cessação dos efeitos financeiros. 1. O Tribunal pode considerar prejudicado, por perda de objeto, o exame de atos de admissão e concessão cujos efeitos financeiros tenham se exaurido antes de sua apreciação.

APOSENTADORIA (APOS)

Secretaria de Fiscalização de Integridade de Atos e Pagamentos de Pessoal e de Benefícios Sociais (Sefip).

Cuida o processo de atos de aposentadoria emitidos pelo Instituto Nacional de Traumatologia e Ortopedia Jamil Hadad.
2.	No mérito, a secretaria especializada, com o apoio do Ministério Público junto ao TCU, propõem considerar legal o ato de Antonio Souza Costa, considerar prejudicado, por perda de objeto, o exame dos atos de Francisco José da Silva e Paulo José de Oliveira, e considerar tacitamente registrado o ato inicial de aposentadoria de Rosuel Nunes Freire, com posterior revisão de ofício.
3.	Manifesto-me de acordo com os pareceres precedentes em relação aos atos de Antonio Souza Costa, Francisco José da Silva e Paulo José de Oliveira, adotando o encaminhamento ali sugerido.
4.	Em relação Rosuel Nunes Freire, verifico que, assim como Francisco José da Silva e Paulo José de Oliveira, o interessado veio a óbito, circunstância que atrai a disciplina do art. 260, § 5º, do Regimento Interno do TCU, segundo o qual o Tribunal pode considerar prejudicado, por perda de objeto, o exame de atos cujos efeitos financeiros tenham se exaurido antes de sua apreciação.
	Ante o exposto, voto por que o Tribunal adote a deliberação que ora submeto à apreciação deste Colegiado.
	TCU, Sala das Sessões Ministro Luciano Brandão Alves de Souza, em 22 de novembro de 2022.
Ministro BRUNO DANTAS
Relator